【裁判字號】    95,交聲,653
【裁判日期】    950904
【裁判案由】    聲明異議
【裁判全文】
臺灣臺中地方法院交通事件裁定        95年度交聲字第653號
原處分機關  交通部公路總局臺中區監理所臺中市監理站
受處分人    甲○○
即聲明異議人
上列受處分人因違反道路交通管理處罰條例案件，對於交通部公
路總局臺中區監理所於民國九十五年七月二十六日所為之處分（
原處分案號：裁監稽違字第裁六一－ＧＣ0000000號裁決
書）聲明異議，本院裁定如下：
    主    文
原處分關於裁處罰鍰部分撤銷。
    理  由
一、原處分機關交通部公路總局臺中區監理所略以：受處分人即
    異議人甲○○於九十五年四月三十日凌晨三時四十分許，駕
    駛車牌號碼三一七─ＭＶ號自用小客車在臺中市○○區○○
    路與朝富路口前時，因酒後駕車撞擊分隔島，經警處理，而
    於同日凌晨四時二分許，為警查獲有「酒後駕駛汽車肇事（
    無人受傷），經酒測值為一點０七ＭＧ／Ｌ違反公共危險罪
    」之違規，遂以臺中市警交字第ＧＣ0000000號舉發
    違反道路交通管理事件通知單當場舉發。嗣受處分人於指定
    日期前到案，遂於九十五年五月十五日以中監違字第裁六一
    －ＧＺ000000000號裁決書裁處罰鍰新台幣四萬九
    千五百元整，並吊扣駕駛執照十二個月。異議人不服本所裁
    決，於九十五年七月十九日具狀聲明異議。依道路交通管理
    處罰條例第三十五條第一項第一款規定裁罰。
二、聲明異議意旨略以：聲明異議人即受處分人本件九十五年四
    月三十日凌晨三、四時許酒醉駕車案件，業經臺灣臺中地方
    法院檢察署檢察官為緩起訴處分須服義務勞務七十小時確定
    ，臺中區監理所臺中監理站竟再依違反道路交通管理處罰條
    例第三十五條第一項第一款裁罰聲明異議人四萬九千五百元
    ，並需繳完罰款，始能將聲明異議人所承租之三一七─ＭＶ
    營業小客車取回，顯違反行政罰法一罪不能兩罰之規定，因
    請臺中監理站退還聲明異議人所繳交罰鍰等語。
三、按「汽車駕駛人，駕駛汽車經測試檢定有下列情形之一者，
    處新臺幣（下同）一萬五千元以上六萬元以下罰鍰，並當場
    移置保管該汽車及吊扣其駕駛執照一年；因而肇事致人受傷
    者，並吊扣其駕駛執照二年；致人重傷或死亡者，吊銷其駕
    駛執照，並不得再考領：（一）酒精濃度超過規定標準。」
    道路交通管理處罰條例第三十五條第一項第一款定有明文。
    次按「違反行政法上義務而受罰鍰、沒入或其他種類行政罰
    之處罰時，適用本法。但其他法律有特別規定者，從其規定
    。」、「本法所稱其他種類行政罰，指下列裁罰性之不利處
    分：一限制或禁止行為之處分：限制或停止營業、吊扣證照
    ‧‧‧‧禁止申請或其他限制或禁止為一定行為之處分。」
    、「一行為同時觸犯刑事法律及違反行政法上義務規定者，
    依刑事法律處罰之。但其行為應處以其他種類行政罰或得沒
    入之物而未經法院宣告沒收者，亦得裁處之。前項行為如經
    不起訴處分或為無罪、免訴、不受理、不付審理之裁判確定
    者，得依違反行政法上義務規定裁處之。」，九十四年二月
    五日公布、九十五年二月五日施行之行政罰法第一條、第二
    條第一款、第二十六條亦分別有明文規定。又依據行政罰法
    第二十六條之立法理由：（一）一行為同時觸犯刑事法律及
    違反行政法上義務規定時，由於刑罰與行政罰同屬對不法行
    為之制裁，而刑罰之懲罰作用較強，故依刑事法律處罰，即
    足資警惕時，實無一事二罰再處行政罰之必要。且刑事法律
    處罰，由法院依法定程序為之，較符合正當法律程序，應予
    優先適用。但「罰鍰」以外之沒入或「其他種類行政罰」，
    因兼具維護公共秩序之作用，為達行政目的，行政機關仍得
    「併予裁處」，故為第一項但書規定。（二）前述行為如經
    檢察官為不起訴處分或法院為無罪、免訴、不受理或不付審
    理（少年事件）之裁判確定，行政罰之裁處即無一事二罰之
    疑慮，故第二項規定此時仍得依違反行政法上義務之規定裁
    處。另按「被告所犯為死刑、無期徒刑或最輕本刑三年以上
    有期徒刑以外之罪，檢察官參酌刑法第五十七條所列事項及
    公共利益之維護，認以緩起訴為適當者，得定一年以上三年
    以下之緩起訴期間為緩起訴處分，其期間自緩起訴處分確定
    之日起算。」、「被告於緩起訴期間內，有下列情形之一者
    ，檢察官得依職權或依告訴人之聲請撤銷原處分，繼續偵查
    或起訴：（一）於期間內故意更犯有期徒刑以上刑之罪，經
    檢察官提起公訴者。（二）緩起訴前，因故意犯他罪，而在
    緩起訴期間內受有期徒刑以上刑之宣告者。（三）違背第二
    百五十三條之二第一項各款之應遵守或履行事項者。」刑事
    訴訟法第二百五十三條之一第一項、第二百五十三條之三第
    一項分別定有明文。準此，被告經檢察官為「緩起訴」處分
    者，於「緩起訴」之猶豫期間內，其最後是否會被檢察官提
    起公訴？猶懸而未定，意即「緩起訴」處分於猶豫期間內尚
    未具有實質之確定力，檢察官於期間內，可對被告繼續觀察
    ，此時若被告顯無反省警惕之情或根本欠缺反省警惕之能力
    ，檢察官得依職權或依告訴人之聲請，將被告「緩起訴」處
    分撤銷。
四、經查，本件受處分人即聲明異議人甲○○於九十五年四月三
    十日凌晨三時四十分許，駕駛車牌號碼三一七─ＭＶ號營業
    小客車在臺中市○○區○○路與朝富路口前時，因酒後駕車
    撞擊分隔島，經警處理，而於同日凌晨四時二分許，為警查
    獲有「酒後駕駛汽車肇事（無人受傷），經酒測值為一點０
    七ＭＧ／Ｌ違反公共危險罪」之違規，經臺中市警察局警員
    填製舉發違規通知單，受處分人經繳納罰鍰新臺幣四萬九千
    五百元，並吊扣駕照十二個月結案，復另經臺灣臺中地方法
    院檢察署檢察官於九十五年五月一日以九十五年度速偵字第
    一八一二號為緩起訴處分，其期間為二年，且受處分人須提
    供七十小時之義務勞務等情，有臺中市警察局舉發違反道路
    交通管理事件通知單及上開緩起訴處分書附卷足憑。又行政
    罰法第二十六條明訂一事不二罰原則，且應受行政罰之行為
    如經不起訴處分或為無罪、免訴、不受理、不付審理之裁判
    「確定」者，始得依違反行政法上義務規定裁處之，並未包
    括「緩起訴」處分在內，雖「緩起訴」處分之最終使被告免
    於刑事訴追之效果與「不起訴」處分之效果相同，行政罰法
    第二十六條第二項解釋上應包括緩起訴處分情形在內，但依
    據行政罰法第二十六條第二項規定之立法意旨，亦必須待緩
    起訴處分實質確定時，被告才最終地確定免於受刑事訴追，
    原處分機關始得為行政裁罰，亦即在緩起訴期間內即猶豫期
    間期滿前，該緩起訴處分仍有被撤銷之可能，此時原處分機
    關若依法為行政裁決，將使受處分人有同時遭受行政處罰及
    刑事訴追之危險，而顯與行政罰法第二十六條規定之立法意
    旨相違背。查本件原處分之裁決日期為九十五年七月二十六
    日，惟受處分人所受之臺灣臺中地方法院檢察署檢察官九十
    五年度速偵字第一八一二號緩起訴處分書諭知之緩起訴期間
    為二年，從而，在上開緩起訴期間尚未屆滿前，原處分機關
    即依道路交通管理處罰條例規定為本件罰鍰之裁決，顯與前
    揭行政罰法第二十六條第二項規定有違，是受處分人此部分
    之異議為有理由。
五、綜上所述，原處分機關以受處分人有酒精濃度超過標準之行
    為，依道路交通管理處罰條例第三十五條第一項第一款、違
    反道路交通管理事件統一裁罰基準及處理細則第四十三條、
    違反道路交通管理事件統一裁罰標準表等規定，裁處受處分
    人罰鍰四萬九千五百元，並吊扣駕駛執照十二個月之處分，
    其中裁處「罰鍰」部分，於法不合，自應由本院將原處分撤
    銷，以資適法。至於，原處分機關上開吊扣駕駛執照十二個
    月之行政裁罰，因屬行政罰法所稱之「其他種類行政罰」，
    為兼顧維護公共秩序之目的，故依行政罰法第二十六條第一
    項但書規定，雖經依刑事法律處罰後，原處分機關仍得依法
    （道路交通管理處罰條例）併予裁處之，是受處分人所受吊
    扣證照部分依法核無不當，受處分人亦未就此部分提出異議
    ，原處分就此部分處分之效力仍續維持，本院自不就此部分
    另為任何諭知，併此敘明。
據上論斷，應依道路交通管理處罰條例第八十七條第二項、道路
交通案件處理辦法第二十條前段，裁定如主文。
中    華    民    國    95    年    9     月    4     日
                  交通法庭      法  官  黃家慧
上正本證明與原本無異。
如不服本裁定應於送達後五日內向本院提出抗告狀。
                                書記官  陳靖騰
中    華    民    國    95    年    9     月    4     日


司法院資訊處製作；財團法人民間司法改革基金會備份。
